臺灣臺中地方法院民事判決　94年度家訴字第270號
原　　　告　甲○○
訴訟代理人　林軍男律師
被　　　告　乙○○
　　　　　　丙○○
當事人間確認親子關係存在事件，本院判決如下：
    主    文
原告之訴駁回。
訴訟費用由原告負擔。
    事實及理由
一、按原告之訴依其所述之事實，法律上顯無理由者，法院得不
    經言詞辯論，逕以判決駁回之，民事訴訟法第249條第2項定
    有明文。
二、原告主張：民國58年間，因被告乙○○於生產被告丙○○時
    年方17歲，且又屬未婚生子，因緣際會之間，原告乃抱養被
    告丙○○，並於戶籍上登載為原告親生子及取名洪志宏，嗣
    更名為丙○○，然原告與被告丙○○之間並無親子關係，業
    經鈞院以94年度家訴字第146號判決確定在案，被告乙○○
    方為被告丙○○之生母。惟原告持該民事確定判決至台中縣
    后里鄉戶政事務所請求將戶籍登記中原告與被告丙○○之親
    子關係記載塗銷，戶政事務所人員以前揭民事判決提及被告
    丙○○之生母為被告乙○○，則被告丙○○之生母是否確為
    被告乙○○，未經確認，將造成被告丙○○於戶籍登記形成
    「母不詳」記載，而無從為塗銷原告與被告丙○○之親子關
    係記載云云。故原告形式上仍為被告丙○○之母，仍須負擔
    民事扶養及相關刑事或行政法上之法律責任，而負有法律上
    之風險，爰提起確認之訴等語。並聲明：確認被告乙○○與
    被告丙○○間之親子關係存在。
三、按當事人適格，係指當事人就具體特定之訴訟，得以自己之
    名義為原告或被告，而受為訴訟標的法律關係之本案判決之
    資格而言。故在積極確認之訴，須為確認之法律關係之歸屬
    人，或依法律規定為該訴訟授與權能之人；被告在積極確認
    之訴，須係對原告主張存在之法律關係有爭執，致原告法律
    上之地位，生不安之危險。次按民事訴訟法第589條規定有
    就母再婚後所生子女確定其父之訴，即為確認身分之訴，而
    最高法院23年上字第3973號判例且明認非婚生子女經其生父
    撫育，視為認領而取得婚生子女之身分後，如其身分又為其
    生父所否認，無須再行請求認領，如有提起確認身分之訴之
    必要，可隨時提起，故就親子身分關係，得提起確認之訴，
    最高法院62年度第3次民庭庭推總會議決議可資參考。故原
    告前以本院94年度家訴字第146號案件請求確認其與被告丙
    ○○間親子關係不存在，於法有據。惟原告於本訴請求確認
    他人間即本件被告二人親子關係存在，仍應以原告有無當事
    人適格，認定其權利保護要件是否具備。
四、次按戶籍登記因申請人申報錯誤者，應提出下列證明文件之
    一，向現戶籍地戶政事務所申請更正：（六）法院確定判決
    書、裁定書、認證書或檢察署不起訴處分書等，戶籍更正登
    記要點第4點定有明文。經查，原告業經本院94年度家訴字
    第146號判決確認其與被告丙○○間親子關係不存在，並於
    94年8月5日確定，業據本院調閱該卷宗查核屬實，則原告與
    被告丙○○間，顯無任何法律上之關係，自不因被告丙○○
    與被告乙○○間有無親子關係存在，致原告法律上之地位生
    不安之危險。原告雖主張因台中縣后里鄉戶政事務所以前揭
    民事判決提及被告丙○○之生母為被告乙○○，則被告丙○
    ○之生母是否確為被告乙○○，未經確認，將造成被告丙○
    ○於戶籍登記形成「母不詳」記載，而無從為塗銷登記云云
    。惟查，本院前揭判決，僅於原告之陳述項下記載被告丙○
    ○為被告乙○○，於判決理由並未認定被告丙○○之生母為
    何人，又本院既已認定原告與被告丙○○並無親子關係，戶
    政機關即應依前揭戶籍更正登記要點第4點規定，依本院前
    揭確定判決辦理，塗銷被告丙○○之生母為原告之登記。再
    按內政部訂定之「動態統計戶籍登記申請書填寫須知」第4
    點規定：「各種戶籍登記申請書每一欄位，均應依規定切實
    填寫。如某一欄位資料不詳，除必填欄位外，該欄位予以空
    白」；同內政部訂定之「九十四年全面換發國民身分證新證
    製證須知」第3點亦規定：「（三）6.父母姓名不詳、父或
    母姓名不詳者，分別在該欄內劃記單橫線如「－」」，是以
    台中縣后里鄉戶政事務所自不得藉詞被告丙○○之生母不詳
    ，而拒為塗銷登記。原告倘仍遭該戶政機關拒絕塗銷登記，
    應屬另循「行政救濟程序」之問題，要難認原告因戶政事務
    所未依法塗銷，而致其法律上之地位生不安之危險。本件原
    告以被告丙○○、乙○○為被告，提起確認之訴，當事人顯
    不適格，未具備權利保護要件，原告之訴即顯無理由，不應
    准許。依首揭法條，本件不經言詞辯論，逕以判決駁回原告
    之訴。
五、訴訟費用負擔之依據：民事訴訟法第78條。
中　　華　　民　　國　　94　　年　　11　　月　　28　　日
                    家事法庭    法  官　陳宗賢
正本係照原本作成。
如對本判決上訴，須於判決送達後20日內向本院提出上訴狀。
中　　華　　民　　國　　94　　年　　11　　月　　28　　日
                                書記官　王崑煜
